臺灣高等法院交通法庭判決　　　　　 94年度交上易字第179號
　　上　訴　人　臺灣桃園地方法院檢察署檢察官
　　被　　　告　乙○○
上列上訴人因被告過失致死案件，不服臺灣桃園地方法院93年度
交易字第309號，中華民國94年5月25日第一審判決（起訴案號：
臺灣桃園地方法院檢察署93年度偵字第15616 號），提起上訴，
本院判決如下：
    主  文
原判決撤銷。
乙○○因過失致人於死，處有期徒刑陸月，如易科罰金，以參佰
元折算壹日。
    事    實
一、乙○○於民國93年8月9日駕駛車號DPF-639 號機車，沿臺三
    線省道由大溪往桃園方向行駛，嗣於當日傍晚5 時45分許，
    行經武嶺橋東端臺三線37.5公里處外側車道時，其原應注意
    車輛行駛時，駕駛人應注意兩車併行之間隔，隨時採取必要
    安全措施之道路交通安全規定，而依當時天候晴、日間自然
    光線、路面乾燥、無缺陷、無障礙物、視距良好等情形觀之
    ，並無不能注意之情事，竟疏未注意，於通過上開路段時，
    適有江衍晟騎乘腳踏車同向行駛在其右前側，乙○○疏未注
    意車前狀況，於騎車經過江衍晟身旁時，未保持行車安全間
    隔，其機車右邊把手擦撞江衍晟所騎腳踏車左邊把手，致江
    衍晟人車倒地而受有右側創傷性顱內出血、硬腦膜下出血及
    右側顱骨骨折之傷害。乙○○於肇事後，在有偵查犯罪職權
    之公務員或機關發覺其犯行前，即親自以電話向警方報明肇
    事人姓名、地點，主動向警員自首犯罪，並請警方前往處理
    而後接受裁判，江衍晟經送醫急救後，仍於93年8 月10日凌
    晨4時10分不治身亡。
二、案經臺灣桃園地方法院檢察署檢察官據報相驗後自動檢舉偵
    查起訴。
    理    由
一、訊據被告乙○○坦承於前開時、地騎車不慎撞及被害人江衍
    晟，致被害人傷重不治死亡等情，惟矢口否認其有過失，辯
    稱：我是很正常的行駛，與被害人約間隔1.5 公尺，被害人
    突然迴轉時快跌倒，我的機車右邊把手才撞到被害人的左胸
    部云云。
二、經查：
  (一)上揭事實，業據被害人家屬甲○○於警詢及本院指訴明確，
    並有道路交通事故現場圖、調查報告表(一)、(二)、交通事故紀
    錄（通報）單、肇事人自首情形紀錄表、現場暨被害人照片
    16張附卷可稽（見相驗卷第5至8頁、第11至12頁、第40至47
    頁）。且被害人江衍晟確因本件車禍受有右側創傷性顱內出
    血、硬腦膜下出血及右側顱骨骨折之傷害，經送醫不治身亡
    ，業經臺灣桃園地方法院檢察署檢察官督同法醫師相驗屍體
    屬實，製有勘驗筆錄、相驗屍體證明書、驗斷書及勘驗、相
    驗照片共8 張在卷可考，復有國軍桃園總醫院附設民眾診療
    服務處診斷證明書附卷足憑（見相驗卷第21頁、第27至34頁
    、第39頁、第49至51頁）。
  (二)按車輛行駛時，駕駛人應注意兩車併行之間隔，並隨時採取
    必要之安全措施，道路交通安全規則第94條第3 項定有明文
    ，被告騎駛機車自應遵守上開交通安全規則。被告肇事後雖
    稱係被害人騎乘腳踏車，突然由路旁衝出至路中迴轉，其因
    煞車不及而撞擊被害人左胸口云云，惟被告對於究竟如何撞
    到被害人一事，先是供稱：「（第一次撞擊部位為何？）我
    的車頭撞到對方的左邊中間」；嗣改稱：「但是我是真的撞
    擊到他的胸口，我是車把手撞到他」、「（為什麼你的機車
    車殼會破損？）車頭、把手都有撞到人，但是他的腳踏車都
    沒有損傷。」（見相驗卷第9 頁、而原審卷第53頁）；參諸
    雙方車損情形，被害人騎乘之腳踏車並無任何損壞，而被告
    騎乘之機車卻車損嚴重，左邊車頭有明顯擦痕，擋泥板碎片
    散落，方向燈破碎（見相驗卷第19頁、第43頁）；再參照被
    害人受傷之部位，依臺灣桃園地方法院檢察署驗斷書內所附
    之法醫師林尚安所繪製之被害人受傷部位正、背面圖所示，
    被害人受傷部位俱在右半邊頭部，胸腹部並無異常（見相驗
    卷第33頁正、反面），左胸部並無受傷等情，顯見被害人係
    遭被告自左方擦撞其腳踏車因而向右倒地後，右邊頭部撞擊
    地面而致傷，併顱內出血而死亡，而被告機車亦因擦撞而向
    左傾倒地面，故左邊方向燈破裂，車頭控制台左方有擦地痕
    跡，非如被告所陳係機車把手撞擊被告左胸部而肇事等情。
    相驗照片上，被害人左肩胛骨皮膚部分雖受有傷害（見相驗
    卷第50頁），然機車把手之高度與騎乘腳踏車者之肩胛骨並
    非同高，機車把手如何撞及被害人左肩胛骨？況機車把手果
    能撞擊被害人左肩胛骨部位者，則機車車頭當與腳踏車前半
    部發生撞擊，斷無腳踏車尚無任何損壞變形之理，是被告此
    部分之供述，與論理法則不相符合，非可採信。綜觀被害人
    之傷勢、雙方所騎機車、腳踏車之高度、及該二車輛受損情
    形，足見車禍之發生，係因被告所騎機車右把手擦撞被害人
    所騎腳踏車左把手，致腳踏車失去重心，被害人因而倒地所
    致。且依當時天候晴、日間自然光線、路面乾燥、無缺陷、
    無障礙物、視距良好等情形觀之，並無不能注意之情事，有
    卷附之道路交通事故調查報告表(一)可核，被告於騎車經過上
    開路段時，因疏於注意保持與被害人騎乘之腳踏車間之安全
    間隔，致擦撞被害人所騎腳踏車肇事，被告有過失至明。
  (三)過失責任之有無，應以行為人之懈怠或疏虞與結果之發生，
    有無相當因果關係為斷。所謂相當因果關係，即以所生之結
    果觀察，認為確因某項因素而惹起，又從因素觀察，認為足
    以發生此項結果者即當之，最高法院著有58年度台上字第40
    4 號判例可參。本件被害人發生車禍後，受有上述傷害併發
    顱內出血而身亡，依經驗法則，在一般情形下，有此車禍行
    為之同一條件，均可發生被害人死亡之相同結果，是被害人
    之死亡與被告過失行為間具有相當因果關係。
  (四)本件車禍經送請臺灣省桃園縣區車輛行車事故鑑定委員會鑑
    定結果，認定被告駕駛機車疏未注意車前狀況自後追撞前車
    為肇事原因，有該會93年12月9 日桃鑑字第0935201141號函
    所附之鑑定意見書在卷可參（見原審卷第10至11頁），惟果
    機車自後追撞腳踏車，何以腳踏車未見任何損壞？鑑定報告
    所為之肇事分析中，並未將腳踏車無損害之因素納入考量，
    此部分與事實存有出入，尚非可採。惟如上述，被告肇事與
    被害人死亡間存有相當因果關係，被告自有過失，並不因鑑
    定報告此部分不可採信而有相異之認定。至被害人於送醫急
    救時，其血液中酒精濃度為318.93 mg/dl，有國軍桃園總醫
    院94年4 月11日醫樸字第0940001123號函所附酒精濃度檢驗
    報告在卷可考（見原審卷第22頁），換算成呼氣酒精濃度高
    達每公升1.59毫克，此僅能證明被害人發生車禍前確有飲酒
    之事實，但飲酒後並非人人均會產生無法正常控制腳踏車之
    情形，亦無證據顯示被害人飲酒後，必然會有騎車偏向道路
    中央之事實，鑑定委員會雖未及參酌被害人有飲酒之事實，
    然依被告供述及道路交通事故現場調查報告表、相驗資料綜
    合研判之結果，難認鑑定委員會未斟酌被告供述被害人有偏
    向道路中央之情形，故鑑定報告關於被害人並無肇事因素部
    分，應予採信，併此敘明。
  (五)綜上所述，本件事證明確，被告犯行堪以認定。
三、核被告所為，係犯刑法第276條第1項之過失致死罪。被告肇
    事後，在偵查犯罪職權之公務員知悉前，不逃避接受裁判，
    親自以電話向警方報明肇事人姓名、地點，承認其為肇事人
    等情，有桃園縣政府警察局道路交通事故肇事人自首情形紀
    錄表附卷可考（見相驗卷第11頁），應依刑法第62條前段規
    定減輕其刑。
四、原審以被告事證明確，予以論罪科刑，固非無見，惟採信被
    告供詞，認被害人因飲酒而騎乘腳踏車由右側路邊向左橫駛
    入車道中央，被告因煞車不及而致機車把手撞擊被害人左胸
    等情，被害人與有過失部分，核與卷內資料及論理法則不符
    ，尚有未洽，檢察官上訴，指摘原判決不當及量刑過輕，為
    有理由，應由本院予以撤銷改判。爰審酌被告之過失程度、
    犯罪之手段、犯罪所生之危險或損害、犯罪後坦承犯行、與
    被害人家屬雖達成和解但迄未賠償等一切情狀，量處如主文
    第2項所示之刑，並諭知易科罰金之折算標準。
據上論斷，應依刑事訴訟法第369條第1項前段、第364條、第299
條第1項前段，刑法第276條第1項、第62條前段、第41條第1項前
段，罰金罰鍰提高標準條例第1條前段、第2條，判決如主文。
本案經檢察官沈世箴到庭執行職務。
中　　華　　民　　國　　94　　年　　8 　　月　　24　　日
　　　　　　　　　交通法庭審判長法　官  葉騰瑞
　　　　　　　　　　　　　　　  法　官  莊明彰
　　　　　　　　　　　　　　　  法　官  劉壽嵩
以上正本證明與原本無異。
不得上訴。
                                書記官  陳秋雄
中　　華　　民　　國　　94　　年　　8 　　月　　24　　日
附錄：本案論罪科刑法條全文
中華民國刑法第276條
(過失致死罪)
因過失致人於死者，處二年以下有期徒刑、拘役或二千元以下罰
金。
從事業務之人，因業務上之過失犯前項之罪者，處五年以下有期
徒刑或拘役，得併科三千元以下罰金。
